【裁判字號】    89,上易,1388
【裁判日期】    890714
【裁判案由】    違反空氣污染防制法
【裁判全文】
臺灣高等法院臺南分院刑事判決          八十九年度上易字第一三八八號 Ｃ
      上  訴  人
      即  被  告  甲  ○  ○
右上訴人因空氣污染防制法案件，不服臺灣台南地方法院八十九年度易字第一一八二
號中華民國八十九年七月十四日第一審判決（起訴案號：臺灣台南地方法院檢察署八
十九年度偵字第一八四號）暨移送併辦（八十九年度偵字第四八○六號），提起上訴
，本院判決如左：
      主      文
上訴駁回。
      事      實
一、甲○○自民國（下同）八十八年九月十五日前某日起，基於概括犯意，在台南縣
    仁德鄉○○路○段二○○巷二一號處，從事熔煉鋅之作業，經台南縣環境保護局
    於八十八年九月十五日稽查發現，該工廠無空氣污染防制設備，致產生明顯粒狀
    污染物散布於空氣中，經於八十八年十月一日發函命立即停止污染源之操作，嗣
    於同年十二月六日上午十一時十分許，發現甲○○並未遵行主管機關之停止污染
    源操作之命令，繼續從事熔煉鋅工作，又於八十九年三月二日上午九時許，承續
    上揭概括犯意經行政院環境保護署再次發現甲○○未遵守前開停止污染源操作之
    命令，繼續從事熔煉工作，致使粒狀污染物嚴重逸散於空氣中。
二、案經台南縣政府函請台灣台南地方法院檢察署檢察官偵查起訴及移送併辦。
      理      由
一、訊據上訴人即被告甲○○固不否認於前開地點從事右揭熔煉鋅作業，然矢口否認
    有何違反空氣污染防制法之犯行，辯稱：前開煙係因以水冷卻時所冒之煙，煙只
    有一點點而已，並非污染物質云云。惟查，右揭白色煙霧，確為粒狀物散於空氣
    中，業據台南縣環境保護局稽查員周宗儒、姜坤及行政院環境保護署稽查員楊博
    文、陳幼發、王美雪等人當場稽查確認在卷，有稽查紀錄及照片存卷可憑，且證
    人即稽查員周宗儒於原審訊問時亦證稱：依法律之規定有明顯粒狀物即屬違反規
    定，且當時可以拍照到廢氣的話，即可認定，因篩選機的部分並未接觸到水，所
    以並沒有水蒸氣，且污染物會懸空較久，而水蒸氣會很快散開（無法拍得照片）
    等語，足認被告所為前開辯解乃屬卸責之詞，尚難採信。此外，復有八十八年九
    月十五日、同年十二月六日及八十九年三月二日之稽查紀錄、八十八年十月一日
    台南縣政府函及八十九年三月十七日行政院環境保護署函等附卷可稽，本件事證
    明確，被告犯行洵堪認定。
二、核被告甲○○所為，係違反空氣污染防制法第二十九條第一款之規定及同法第五
    十四條停止污染源之操作之命令，應依同法第四十五條第二項之規定處斷。被告
    先後二次犯行，時間緊接，手段相同，觸犯構成要件相同之罪名，顯係基於概括
    犯意反覆為之，應依連續犯之規定論以一罪，並加重其刑。原審適用空氣污染防
    制法第四十五條第二項，刑法第十一條前段、第五十六條、第四十一條、第四十
    二條第三項，罰金罰鍰提高標準條例第二條之規定，及審酌被告犯罪之動機、目
    的、手段、對健康環境所生之嚴重危害、經台南縣政府環境保護局多次查獲後，
    仍不思悔改，復經行政院環境保護署稽查知其連續犯行及犯後態度等一切情狀，
    量處有期徒刑陸月，併科罰金新台幣貳拾萬元，並諭知有期徒刑易科罰金及罰金
    易服勞役之折算標準。
三、末按檢察官移送併辦部分（八十九年度偵字第四八○六號）雖未經起訴，惟因該
    部分與本件公訴人起訴有罪部分，有連續犯裁判上一罪關係，法院自得併予審究
    。本案經核原審認事用法俱無不合，量刑亦稱妥適，被告上訴意旨否認犯罪，指
    摘原判決不當，並無可取，為無理由，應予駁回。
據上論結，應依刑事訴訟法第三百六十八條，判決如主文。
本案經檢察官吳忠賢到庭執行職務。
中    華    民    國      八十九      年      九      月      六        日
                                  臺灣高等法院臺南分院刑事第三庭
                                      審判長法官  黃    聰    明
                                            法官  黃    三    哲
                                            法官  林    勝    木
右正本證明與原本無異。
不得上訴。
                                      法院書記官  吳    秋    賢
中    華    民    國      八十九      年      九      月     六         日
附錄法條：
空氣污染防制法第四十五條第二項：不遵行主管機關依第三十條第二項、第五十四條
                                第二項所為停止操作、或依第五十四條第二項所
                                為停止作為之命令者，處一年以下有期徒刑、拘
                                役或科或併科新臺幣二十萬元以上一百萬元以下
                                罰金。


司法院資訊處製作；財團法人民間司法改革基金會備份。
